---
title: "Plano Analítico para Eficácia do enxerto Vivendi na correção de curvatura peniana"
subtitle: 'DOCUMENTO: SAP-2022-033-SG-v01'
author: '**De:** Felipe Figueiredo **Para:** Sidney Glina'
date: "`r Sys.Date()`"
output:
  html_document:
    fig_caption: yes
    fig_height: 6
    fig_width: 6
    keep_md: yes
    number_sections: yes
    toc: yes
  pdf_document:
    number_sections: yes
    toc: yes
  word_document:
    fig_caption: yes
    fig_height: 6
    fig_width: 6
    reference_docx: misc/style_SAP_pt.docx
    toc: yes
toc-title: "Sumário"
---

```{r setup, include=FALSE}
knitr::opts_chunk$set(echo = FALSE)
knitr::opts_knit$set(root.dir = normalizePath(".."))
options(scipen = 999)
library(pander)
library(knitr)
panderOptions('table.style', 'rmarkdown')
panderOptions('table.split.table', 160)
```

```{r cleaning, include=FALSE}
source("scripts/input.R", encoding = 'UTF-8')
```

---

\newpage

**Plano Analítico para Eficácia do enxerto Vivendi na correção de curvatura peniana**

**Histórico do documento**

```{r history}
Version <- c("01")
Changes <- c("Versão inicial")
history <- cbind(Version, Changes)
colnames(history) <- c("Versão", "Alterações")
# pander(history, split.cells = 70)
kable(history)
```

---

# Lista de abreviaturas

- DP: desvio padrão
- IC: intervalo de confiança
- IMC: índice de massa corpórea
- IRR: razão de taxas de incidência (*incidence rates ratio*)
- RR: razão de riscos (*risks ratio*)
- SIS: Enxerto de submucosa do intestino delgado

# Contexto

## Objetivos

Avaliar a eficácia do enxerto Vivendi na correção de curvatura peniana.

## Hipóteses

O uso do Enxerto Vivendi apresenta redução de curvatura peniana comparável ao uso do enxerto SIS em pacientes submetidos a corporoplastia.

# Dados

## Dados brutos

<!-- A base de dados original possuía -->
<!-- `r Nvar_orig` -->
<!-- variáveis coletadas de -->
<!-- `r Nobs_orig` -->
<!-- observações. -->

Ao início do estudo os dados brutos serão coletados em uma tabela, que será processada para análise.
Cada linha da tabela representa todas as informações coletadas de cada participante do estudo, e cada coluna representa uma variável do estudo.
Cada participante incluído deverá ter um ID de estudo, que deve ser único.

O desfecho primário deve ser registrado como variável contínua, representando apenas o número mensurado (incluindo casas decimais, caso a mensuração permita esta precisão) em cada célula, e sem observações textuais.
A exposição deve ser registrada como variável binária, em forma de texto (tratamento/controle, ou classificação semelhante), ou como um indicador (tratamento = 1, controle = 0).

Os desfechos secundários deverão ser registrados de acordo com o tipo de variável: contínua ou categórica.
Variáveis categóricas devem ter um número pré-determinado de categorias de acordo com sua classificação.
Comorbidades, se coletadas, devem ser registradas como variáveis binárias sempre que possível
O grupo

Caso haja necessidade de considerar tempo de observação, é preferível que as datas de início e final da observação sejam registradas, ao invés do tempo.


## Tabela de dados analíticos


<!-- Depois dos procedimentos de limpeza e seleção -->
<!-- `r Nvar_final` -->
<!-- variáveis foram incluídas na análise com -->
<!-- `r Nobs_final` -->
<!-- observações. -->
<!-- A Tabela 1 mostra a estrutura dos dados analíticos. -->

```{r analytical data}
# analytical_mockup %>%
#   pander(caption = "**Tabela 1** Estrutura da tabela de dados analíticos após seleção e limpeza das variáveis.")
```

Todas as variáveis da tabela de dados analíticos serão identificadas de acordo com as descrições das variáveis, e os valores foram identificados de acordo com o dicionário de dados.
Estas identificações possibilitarão a criação de tabelas de resultados com qualidade de produção final.

# Parâmetros do estudo

## Desenho do estudo

Ensaio clínico controlado e aleatorizado.

## Critérios de inclusão e exclusão

Apresentem Doença de Peyronie há mais de um ano, com curvatura uniplanar maior que 60° e que comprometam a penetração vaginal e que não se modificou nos últimos seis meses e tenham rigidez peniana satisfatória (resposta adequada ao uso de inibidores de PDE-5 ou teste de ereção com drogas intracavernosas) e que se encaixem nas condições abaixo listadas:

- Ausência de dor peniana à ereção nos últimos 6 meses;
- Ter parceira sexual;
- Ter capacidade para responder questionários;
- Saber ler;
- Ser maiores de 18 anos.

## Exposições

Os participantes recrutados para o estudo serão randomizados para inclusão no grupo experimental ou no grupo de controle.

- Experimental: enxerto Vivendi
- Controle: enxerto SIS

## Desfechos

**Especificação das medidas de desfecho** (Zarin, 2011):

1. (Domínio) Corporoplastia
2. (Mensuração específica) Curvatura peniana
3. (Métrica específica) Mudança desde a linha de base (*baseline*)
4. (Método de agregação) Proporção de participantes com redução da curvatura a <20 graus

**Desfecho primário**

Proporção de participantes com redução da curvatura a < 20 graus comparado ao estado no início do estudo.

**Desfechos secundários**

- Aumento peniano;
- Mensuração da Satisfação sexual;
- Frequência de atividade sexual;
- Mensuração da dor.

## Covariáveis

# Métodos estatísticos

## Análises estatísticas

### Análise descritiva

O perfil epidemiológico dos participantes do estudo será descrito na baseline.
As características demográficas
(sexo, idade e IMC)
e clínicas
<!-- ( [vars] ) -->
serão descritas como
média (DP)
<!-- mediana (IIQ) -->
ou frequência e proporção (%), conforme apropriado.
As distribuições das características dos participantes serão resumidas em tabelas e visualizadas em gráficos exploratórios

### Análise inferencial

As análises inferenciais dos desfechos secundários serão avaliadas como análises univariadas.
Variáveis contínuas serão comparadas entre os grupos com o
teste t de grupos independentes com a correção de Welch.
<!-- teste t pareado. -->
<!-- teste de Mann-Whitney. -->
<!-- teste de Wilcoxon. -->
Diferenças nas distribuições de variáveis categóricas serão avaliadas com o teste
exato de Fisher.
<!-- qui-quadrado. -->
<!-- McNemar. -->

As análises inferenciais do desfecho primário serão realizadas com base nos modelos estatísticos (descritos na próxima seção).

### Modelagem estatística

A taxa de incidência de correção da curvatura peniana será estimada ajustando modelos de regressão de Poisson.
Esta abordagem multivariada tem a capacidade de estimar a IRR a partir do número de participantes que atingiram o desfecho primário, ajustando pelas covariáveis.

### Dados faltantes

Não serão realizadas imputações de dados faltantes.
Todas as avaliações serão realizadas como análises de casos completos.

## Significância e Intervalos de Confiança

Todas as análises serão realizadas ao nível de significância de 5%.
Todos os testes de hipóteses e intervalos de confiança calculados serão
bicaudais.
<!-- unicaudais à esquerda. -->
<!-- unicaudais à direita. -->

## Tamanho da amostra e Poder

```{r}
n <- analytical %>%
  count(exposure) %>%
  pull(n)
n1 <- n[1]
n2 <- n[2]
total <- sum(n)
d <- pwr::pwr.t2n.test(n1 = n1, n2 = n2, power = .8, sig.level = .05)$d %>%
  format.float()
d <- pwr::pwr.t.test(n = total/2, power = .8, sig.level = .05)$d %>%
  format.float()
```

<!-- Os grupos de estudo eram balanceados e o tamanho total da amostra foi `r total` incluindo todos os grupos. -->

<!-- Os grupos do estudo não eram balanceados com -->
<!-- `r n1` participantes no grupo1 -->
<!-- e -->
<!-- `r n2` participantes no grupo2 -->
<!-- e um total amostral de `r total`. -->
<!-- Esta análise de poder ajusta para os diferentes tamanhos dos grupos. -->

<!-- Com estes tamanhos amostrais um teste t pode detectar um tamanho de efeito tão grande quanto -->
<!-- **d = `r d`** -->
<!-- com poder estatístico de 80% e um nível de significância de 5% (Cohen, 1988). -->

N/A

## Softwares utilizados

Esta análise será realizada utilizando-se o software `R` versão `r getRversion()`.

# Observações e limitações

**Guideline recomendado de relato completo**

A adoção dos guidelines de relato da rede EQUATOR (<http://www.equator-network.org/>) têm sido ampliada em revistas científicas.
<!-- Recomenda-se que todos os estudos observacionais sigam o guideline STROBE (von Elm et al, 2014). -->
Recomenda-se que todos os ensaios clínicos sigam o guideline CONSORT (Schulz K F, Altman D G, Moher D., 2010).

# Referências

<!-- - **SAR-2022-033-SG-v01** -- Eficácia do enxerto Vivendi na correção de curvatura peniana -->
<!-- - Cohen, J. (1988). Statistical power analysis for the behavioral sciences (2nd Ed.). New York: Routledge. -->
- Zarin DA, et al. The ClinicalTrials.gov results database -- update and key issues. N Engl J Med 2011;364:852-60 (<https://doi.org/10.1056/NEJMsa1012065>).
- Gamble C, et al. Guidelines for the Content of Statistical Analysis Plans in Clinical Trials. JAMA. 2017;318(23):2337–2343 (<https://doi.org/10.1001/jama.2017.18556>).
<!-- - von Elm E, Altman DG, Egger M, Pocock SJ, Gøtzsche PC, Vandenbroucke JP; STROBE Initiative. The Strengthening the Reporting of Observational Studies in Epidemiology (STROBE) Statement: guidelines for reporting observational studies. Int J Surg. 2014 Dec;12(12):1495-9 (<https://doi.org/10.1016/j.ijsu.2014.07.013>). -->
- Schulz K F, Altman D G, Moher D. CONSORT 2010 Statement: updated guidelines for reporting parallel group randomised trials BMJ 2010; 340 :c332 (<https://doi.org/10.1136/bmj.c332>).

# Apêndice

Este documento foi elaborado seguindo recomendações de estrutura para Planos de Análise Estatística (Gamble, 2017) para maior transparência e clareza.

## Disponibilidade

Todos os documentos gerados nessa consultoria foram incluídos no portfólio do consultor.

<!-- O cliente solicitou que esta análise seja mantida confidencial até uma futura data, determinada pelo próprio cliente. -->
<!-- Todos os documentos gerados nessa consultoria portanto não foram publicados online e apenas o título e o ano da análise foram incluídas no portfólio do consultor. -->
<!-- Após a data acordada, os documentos serão disponibilizados. -->

<!-- O cliente solicitou que esta análise seja mantida confidencial. -->
<!-- Todos os documentos gerados nessa consultoria portanto não foram publicados online e apenas o título e o ano da análise foram incluídas no portfólio do consultor. -->

O portfólio pode ser visto em:

<https://philsf-biostat.github.io/SAR-2022-033-SG/>
